臺灣臺中地方法院民事判決　95年度家訴字第233號
原　　　告　乙○○
被　　　告　丙　○民國89年.
法定代理人　甲○○即被告之母.
上列當事人間請求終止收養關係事件，經本院於中華民國96年2
月27日言詞辯論終結，判決如下：
    主      文
准予終止原告與被告間之收養關係。
訴訟費用由被告負擔。
    事實及理由
壹、原告起訴主張：原告因與被告之母甲○○結為夫妻，而於民
    國94年間收養被告為養子，並經本院以94年度聲字第324 號
    事件裁定認可在案，惟被告係大陸地區人民，原告收養被告
    前僅與被告同住約一星期；且被告仍居住在大陸，並未來台
    與原告共同生活，亦未曾與原告書信往來；又原告現有意與
    被告之母離婚，原告已年近80歲，被告則約尚未滿7歲，原
    告實無能力單獨養育被告。為此爰依民法第1081條第6款之
    規定，請求終止兩造間之收養關係等語。並聲明：如主文所
    示。
貳、被告方面：認諾原告之請求。
參、得心證之理由：
一、關於認諾效力之規定，於終止收養事件，不適用之，為民事
    訴訟法588條準用同法第574條第1項前段所明定。被告就本
    件訴訟雖認諾原告之請求，惟揆諸前揭法條，應不生訴訟上
    效力，自不得本於其認諾，為被告敗訴之判決。
二、原告主張其因與被告之母結婚，乃收養被告為養子，並經本
    院裁定認可，而被告係大陸地區人民，收養前僅同住約一星
    期；且被告仍居住在大陸，並未來台與原告共同生活，亦未
    曾與原告書信往來等事實，除據原告提出本院94年度養聲字
    第324號裁定、人出國日期證明書、收養登記證、結婚公證
    書、結婚證書、財團法人海峽交流基金會驗證書（均影本）
    各1件為證外，並經證人即原告之友人歐陽弘於本院95年12
    月5日行言詞辯論時證述明確，復為被告法定代理人於本院
    96年2月27日行言詞辯論時所不否認，應堪信為真正。
三、養父母、養子女之一方，有對於他方為虐待或重大侮辱；
    惡意遺棄他方；養子女被處二年以上之徒刑；養子女
    有浪費財產之情事；養子女生死不明已逾三年；其他重
    大事由等情形之一者，法院因他方之請求，得宣告終止其收
    養關係，民法第1081條定有明文。所稱其他重大事由，係指
    難以繼續收養關係之重大事由。而民法第1081條所規定之各
    種終止收養原因，係採『破綻主義』之立法，亦即須有養親
    間一般生活關係發生破綻之事實，且達無從回復原有親子共
    同生活之圓滿狀態，得為訴請法院判決終止收養關係，故是
    否有上揭法文第6款所示之「重大事由」，自應按社會觀念
    、養父母與養子女間之實際關係及其他各種情事，由法院具
    體判斷之。
四、兩造於收養前僅既僅同住約一星期；且被告為大陸地區人民
    ，長住大陸，未來台與原告共同生活，亦未曾與原告書信往
    來，足見兩造間之收養關係有名無實，並無父子之情，親子
    間之感情與信賴應已出現重大破綻，其等間僅有收養之形式
    ，無實質父子親情之維繫，顯與收養係為成立擬制親子關係
    之旨相違背，原告主張兩造間有難以維持收養關係之重大事
    由存在，自屬有據。從而，原告本於民法第1081條第6款之
    規定，請求終止其與被告間之收養關係，為有理由，應予准
    許。
肆、訴訟費用負擔之依據：民事訴訟法第78條。
中　　華　　民　　國　　96　　年　　3　　月　　13 　日
                  家事法庭      法　官　劉長宜
以上正本係照原本作成。
如對本判決上訴，須於判決送達後20日內向本院提出上訴書狀（
須附繕本）。
中　　華　　民　　國　　96　　年　　3　　月　　13 　日
                    　　　　　　書記官
